臺灣臺北地方法院民事裁定
110年度消債清字第143號
聲  請  人  
即債務人    王若姍


代  理  人  陳昭全律師(法扶律師)
相  對  人  
即債權人    台北富邦商業銀行股份有限公司

法定代理人  程耀輝  


相  對  人  
即債權人    國泰世華商業銀行股份有限公司

法定代理人  郭明鑑  


相  對  人  
即債權人    花旗(台灣)商業銀行股份有限公司


法定代理人  莫兆鴻  


代  理  人  陳正欽  
相  對  人  
即債權人    遠東國際商業銀行股份有限公司

法定代理人  周添財  


相  對  人  
即債權人    台新國際商業銀行股份有限公司

法定代理人  尚瑞強  


代  理  人  黃晴珮  
相  對  人  
即債權人    萬榮行銷股份有限公司

法定代理人  許勝發  


相  對  人  
即債權人    新光行銷股份有限公司

法定代理人  李明新  
代  理  人  黃良俊  
相  對  人  
即債權人    元大國際資產管理股份有限公司


法定代理人  宋耀明  
代  理  人  葉紹明  
相  對  人  
即債權人    合作金庫資產管理股份有限公司

法定代理人  蔡見興  
相  對  人  
即債權人    臺灣銀行股份有限公司

法定代理人  許志文  
相  對  人  
即債權人    勞動部勞工保險局

法定代理人  鄧明斌  
上列當事人聲請消費者債務清理事件，本院裁定如下：
    主  文
聲請人甲○○(原名乙○○ )自中華民國一百一十一年四月二十八日
上午十一時起開始清算程序。
命司法事務官進行本件清算程序。
    理  由
一、按債務人不能清償債務或有不能清償之虞者，得依本條例所
    定更生或清算程序，清理其債務；債務人對於金融機構負債
    務者，在聲請更生或清算前，應向最大債權金融機構請求協
    商債務清償方案，或向其住、居所地之法院或鄉、鎮、市、
    區調解委員會聲請債務清理之調解；自債務人提出協商請求
    之翌日起逾30日不開始協商，或自開始協商之翌日起逾90日
    協商不成立，債務人得逕向法院聲請更生或清算；債務人於
    法院裁定開始更生程序或許可和解或宣告破產前，得向法院
    聲請清算；法院開始清算程序之裁定，應載明其年、月、日
    、時，並即時發生效力；法院開始更生或清算程序後，得命
    司法事務官進行更生或清算程序，必要時得選任律師、會計
    師或其他適當之自然人或法人1人為監督人或管理人，消費
    者債務清理條例（下稱消債條例）第3條、第151條第1項、
    第153條、第80條前段、第83條第1項、第16條第1項分別定
    有明文。
二、聲請人主張：聲請人前依消債條例之規定聲請前置調解，惟
    調解不成立。聲請人因入不敷出，有不能清償債務之情形，
    復未經法院裁定開始清算程序或宣告破產，爰請求裁定准予
    清算等語。
三、經查：
(一)程序方面：聲請人前於民國109年8月24日向本院聲請前置調
    解，經本院受理但調解不成立等情，業經本院依職權調閱上
    開調解卷宗核閱無訛，聲請人符合消債條例第151條第1項規
    定，自得聲請清算。
(二)聲請人之債務：金融機構債權部分，台新銀行為新臺幣(下
    同)2,519,758元、富邦銀行為921,256元，遠東銀行為415,8
    29元、國泰銀行為450,022元、丙○銀行為49,763元(調解卷
    第173、195頁；本院卷第75、81、103頁)，而臺灣銀行並未
    陳報其債權額(本院卷第63、65頁)，財團法人聯合徵信中心
    109年7月24日當事人綜合信用報告並無記有聲請人對臺灣銀
    行之無實物擔保債務(調解卷第35頁)，依聲請人於109年8月
    24日消費者債務清理法院前置調解聲請狀所附債權人清冊，
    自陳臺灣銀行之債權額為13,000元，聲請人係擔任其未成年
    子女之保證人所生保證債務(調解卷第27頁)。非金融機構債
    權部分，合作金庫資產管理股份有限公司為267,942元、新
    光行銷股份有限公司為788,971元、萬榮行銷股份有限公司
    為69,523元、元大國際資產管理股份有限公司為280,047元(
    調解卷第175、181、191、199頁，本院卷第127頁)。以上共
    計5,776,111元(計算式：2,519,758+921,256+415,829+450,
    022+49,763+13,000+267,942+788,971+69,523+280,047=5,7
    76,111)。另勞動部勞工保險局陳報聲請人尚有積欠國民年
    金保費(金額部分未陳報)(本院卷第89頁)。
(三)聲請人於聲請前二年(107年8月24日至109年8月23日間)資力
    概況：
  1.薪資：聲請人主張於107年7月至109年8月有葡眾企業股份有
    限公司薪資收入共336,805元(調解卷第19、179頁)，有聲請
    人郵局0000000-0000000號帳戶存摺及內頁、勞工保險被保
    險人投保資料表、107年及108年綜合所得稅各類所得資料清
    單、109年稅務電子閘門財產所得資料調件明細表可稽(調解
    卷第51頁反面至71、73至76、77、79頁，本院卷第35頁)。
    經查，聲請人於聲請前兩年擔任葡眾企業股份有限公司直銷
    商會員，執行業務所得及其他所得共367,387元(計算式：31
    4,007+53,380=367,387)(本院卷第155、157頁)，有葡眾企
    業股份有限公司110年7月15日葡字110第52號函及所附聲請
    人107年8月24日至109年8月23日執行業務所得及其他所得匯
    款狀況一覽表可稽(本院卷第141至157頁)，堪認聲請人於聲
    請前兩年收入共為367,387元。
  2.補助：查無聲請人在此期間領有新北市政府就業服務處、勞
    動部勞工保險局、新北市政府社會局補助(本院卷第75、89
    、93頁)
  3.其他資產(調解卷第19頁)：
 (1)聲請人陳報其名下有普通重型機車1部（車號：000-000），
    係102年出廠，有其機車行照可考(調解卷第47頁)。
 (2)聲請人名下有投保於國泰人壽公司之有效保險，有國泰保本
    111終身壽險(保單號碼：0000000000號)明細可稽(調解卷第
    49頁)。經查，聲請人名下投保於國泰人壽公司之國泰保本1
    11終身壽險(保單號碼：0000000000號)，截至110年6月15日
    保單解約金約為21,003元(本院卷第101頁)，有國泰人壽保
    險股份有限公司110年6月23日國壽字第1100060965號函及所
    附聲請人保險契約狀況一覽表可稽(本院卷第97至101頁)。
 (3)聲請人陳報其郵局0000000-0000000號帳戶109年8月14日餘
    額為3,828元、合作金庫0000000000000號帳戶109年7月8日
    餘額為110元(調解卷第67、71頁)。
 (4)此外，聲請人查無其他財產可供清償債務，有聲請人全國財
    產稅總歸戶財產查詢清單、105年至109年稅務電子閘門財產
    所得資料調件明細表可稽(調解卷第17頁，本院卷第35至53
    頁)。
  4.必要生活費支出：聲請人主張於聲請前兩年每月支出膳食費
    6,000元(每日約200元，以每月30日計算)、交通費1,000元(
    含加油、維修、保養及稅費)、電信費約688元，另聲請人居
    住於友人住處，因收入較低，無須負擔租金，僅負擔水費約
    258元、電費約907元、瓦斯費1,050元(每月使用1.5桶，每
    桶約700元)，共9,903元(計算式：6,000+1,000+688+258+90
    7+1,050=9,903，兩年共237,672元，計算式：9,903×24個月
    =237,672)等語(調解卷第20頁)，有水費繳納明細表、台灣
    電力公司台北南區營業處函文、台灣大哥大股份有限公司繳
    費證明(調解卷第81、83、85、87頁)。經查，聲請人於聲請
    前兩年皆居住在新北市新店區，有其戶籍謄本可稽(調解卷
    第15頁)，衡諸新北市每人每月最低生活費107年度為14,385
    元、108年度為14,666元、109年度為15,500元，則聲請人於
    聲請前二年即107年8月24日至109年8月23日間，必要生活費
    為429,283元，平均每月17,889元(計算式：14,385×1.2倍×1
    2個月×(比例130天/365天)+14,666×1.2倍×12個月+15,500×1
    .2倍×12個月×(比例236天/365天)=429,283，元以下四捨五
    入，下同)，則聲請人所陳上揭數額237,672元，仍低於消債
    條例第64條之2第1項規定之「最近一年衛生福利部或直轄市
    政府所公告當地區每人每月最低生活費一點二倍」，應無浮
    報之虞，堪予採認。
  5.扶養費：聲請人主張有1名未成年子女需扶養（於90年9月出
    生，約18歲，調解卷第15頁），因聲請人之前夫已過世，故
    聲請人每月獨自負擔扶養費9,588元(兩年共144,000元，計
    算式：9,588×24個月=230,112)，而該未成年子女於聲請前
    兩年領有遺囑年金85,734元、兒少補助25,597元。另聲請人
    之前夫過世後，由其兩名子女(即該未成年子女及康何高元
    ，調解卷第15、95頁)以受益人身分受領保險給付，支付聲
    請人之前夫喪葬費用後，所剩金額以康何高元為要保人購買
    國泰人壽公司保單(保單號碼0000000000)，嗣該保單因屆期
    後終止契約，於108年3月20日領有保險金251,288元，聲請
    人之未成年子女及康何高元每人分得125,644元。從而，聲
    請人之未成年子女於聲請前兩年領有遺囑年金85,734元、兒
    少補助25,597元及保險金125,644元，應可支應扶養費用230
    ,112元，是聲請人無須另行負擔等語(調解卷第20頁，本院
    卷第109頁)，有該未成年子女戶籍謄本、新北市能仁高級家
    事商業職業學校繳費證明單、聲請人前夫戶籍謄本(現在部
    分含非現住人口)、康何高元國泰銀行000-00-000000-0號帳
    戶存摺及內頁、109年稅務電子閘門財產所得資料調件明細
    表、該未成年子女107年及108年綜合所得稅各類所得資料清
    單、全國財產稅總歸戶財產查詢清單、郵局0000000-000000
    0號帳戶存摺及內頁、勞動部勞工保險局110年6月21日保普
    生字第11013024850號函及所附國民年金保險給付申領資料
    查詢表、新北市政府社會局110年6月21日新北社助字第1101
    1288384號函及所附領有本市福利津貼一覽表可稽(調解卷第
    15、89至93、95、97、98、99、101、103、105至123頁、本
    院卷第25、89、91、93、95頁)，應屬可採。
(四)小結：聲請人於聲請前兩年上開收、支餘額平均每月為5,40
    5元(計算式：(367,387-237,672)/24=5,405)，如用以清償
    債務5,776,111元，尚需逾89年始可能清償完畢（計算式：5
    ,776,111/5,405=1069月，約89年），遑論尚有利息及違約
    金待清償，堪認聲請人仍有不能清償債務之虞，應有依據消
    債條例所定清算程序，清理其債務之必要。此外，債務人亦
    無消債條例第6條第3項、第8條或第82條第2項所定駁回清算
    聲請之事由存在，則債務人聲請清算，應屬有據，揆諸首揭
    規定及說明，應予開始清算程序，並命司法事務官進行本件
    清算程序。
四、爰裁定如主文。
中　　華　　民　　國　　111 　年　　4 　　月　　28　　日
                  民事第二庭    法　官　林修平
以上正本係照原本作成。
本裁定不得抗告。　　　　　　　　　
本件裁定已於111年4月28日11時公告。
中　　華　　民　　國　　111 　年　　4 　　月　　28　　日
                                書記官　宇美璇